【裁判字號】    97,聲,1402
【裁判日期】    980107
【裁判案由】    聲明異議
【裁判全文】
臺灣高等法院臺南分院刑事裁定
聲明異議人
即 受 刑人  甲○○
選任辯護人  蔡清河  律師
上列聲明異議人即受刑人因著作權法等案件，對於臺灣臺南地方
法院檢察署檢察官執行之指揮（九十七年度執減更字第六五０號
），聲明異議，本院裁定如下：
    主  文
聲明異議駁回。
    理  由
一、聲明異議意旨略以：
  (一)甲○○因所犯著作權法等罪，經鈞院及臺灣台南地方法院先
    後判處罪刑，均經分別確定在案，曾經檢察官聲請定其應執
    行刑，而經鈞院以94年度聲字第181號刑事裁定，定其應執
    行有期徒刑20年併科罰金新台幣六百萬元，另褫奪公權六年
    。
  (二)嗣因96年罪犯減刑條例頒布施行，甲○○所犯96年度聲減字
    第1619號案刑事裁定附表內所載編號５、６、７、１０、所
    示各罪，其犯罪時間在96年4月24日以前，合於減刑條件，
    經檢察官聲請減刑，並與附表編號４、８、、所列罪刑
    ，定應執行之刑，經鈞院以96年度聲減字第1619號案刑事裁
    定，定應執行有期徒刑20年，併科罰金30萬元、褫奪公權6
    年，將附表編號９之罪刑，排除在數罪併罰之外，易言之，
    甲○○所犯附表所示各罪之刑，部分罪刑經減刑後，再與未
    減刑之各罪刑，合併定執行刑為有期徒刑20年連同編號９之
    罪刑10年，即要服刑30年。
  (三)按數罪併罰，有二裁判以上，依刑法第51條規定定其應執行
    刑之裁定，與實體判決有同等之效力，此項裁定確定後，如
    有違背法令者，自得對之提起非常上訴，在未經提起非常上
    訴，且未經最高法院判決予以糾正前，該確定之裁定，仍有
    其確定之效力，法院及檢察署均應受其拘束，況依刑事訴訟
    法第448條規定：「非常上訴之判決，除依前條第一項第一
    款但書及第二項規定者外，其效力不及於被告。」
  (四)上開94年度聲字第181號刑事裁定，固將不得與附表其他罪
    刑併罰之編號９之罪刑，併為定應執行刑，然該裁定未經抗
    告而經確定，嗣未經提起非常上訴予以糾正，自有其實質確
    定力。詎因96年罪犯減刑條例頒布施行，鈞院所為上開96年
    度聲減字第1619號刑事裁定，使甲○○所犯附表所示各罪之
    刑，部分罪刑經減刑後，再與未減刑之編號４、８、、
    所列各罪刑，合併定執行刑為有期徒刑20年連同編號９之罪
    刑10年，即要服刑30年，與94年度聲字第181號刑事裁定相
    比較，顯然96年度聲減字第1619號刑事裁定對甲○○不利。
  (五)96年罪犯減刑條例之所以制定，依其第 1條規定，係為紀念
    解除戒嚴二十週年，予罪犯更新向善之機，是其適用此一減
    刑條例，自不得違反此一法律之目的。本件甲○○犯有附表
    所列各罪，既然前經94年度聲字第 181號刑事裁定，定其應
    執行有期徒刑20年併科罰金新台幣6百萬元，另褫奪公權6年
    ；而96年度聲減字第1619號刑事裁定，認甲○○所犯附表編
    號５、６、７、１０、所示各罪，其犯罪時間在96年4月24
    日以前，合於減刑條件而予以減刑，與未減刑之編號４、８
    、、所列各罪刑，定應執行有期徒刑20年，併科罰金30
    萬元、褫奪公權6年，將附表編號９之罪刑，排除在數罪併
    罰之外，使甲○○所犯附表所示各罪之刑，部分罪刑經減刑
    後，再與未減刑之各罪刑，合併定執行刑為有期徒刑20年連
    同編號９之罪刑10年，即要服刑30年，反較減刑前所為裁定
    ，對甲○○不利，殊悖減刑之目的，於法顯有未合。
  (六)台灣高等法院台南分院檢察署竟據96年度聲減字第1619號裁
    定，發交台灣台南地方法院檢察署以97年度執減更字第650
    號案指揮執行，揆諸上開說明，此部分執行之指揮顯為不當
    。
  (七)綜上所述，爰依刑事訴訟法第484條規定，具狀聲明異議等
    語。
二、經查：
  (一)按刑法第50條規定：「裁判確定前犯數罪者，併合處罰之。
    」，同法第53條規定：「數罪併罰，有二裁判以上者，依第
    51條之規定，定其應執行之刑。」，故二裁判以上聲請定其
    應執行刑者，須符合同法第50條裁判確定前犯數罪之要件，
    始有其適用，若於一罪之裁判確定後，又犯他罪者，自應於
    他罪之科刑裁判確定後，與前罪應執行之刑，合併執行，而
    不適用刑法第五十一條數罪併罰之規定（大法官釋字第九十
    八號、第二０二號解釋、最高法院71年度台非字第77號、80
    年度台非字第147號判決可資參照）。
  (二)按受刑人或其法定代理人或配偶以檢察官執行之指揮為不當
    者，得向諭知該裁判之法院聲明異議，刑事訴訟法第484條
    著有明文。而所謂檢察官執行之指揮不當，應包括執行之指
    揮違法及執行方法不當等情形在內（最高法院77年度台抗字
    第741號裁定意旨參照）。足徵本條聲明異議，須以檢察官
    執行之指揮認為不當者，方得為之。又該條所稱「諭知該裁
    判之法院」，乃指對被告之有罪判決，於主文內實際宣示其
    主刑、從刑之裁判而言（最高法院79年台聲字第19號判例參
    照）。是對於執行檢察官之指揮執行聲明異議者，應向所執
    行之裁判之諭知法院為之甚明。且對於已判決確定各刑定執
    行刑之裁定確定後，與確定判決有同等效力，最高法院92年
    台聲字第60號判判意旨可資參照。查本件受刑人因著作權等
    案件，前經本院以96年度聲減字第1619號裁定，該裁定內其
    中附表編號５、６、７、１０、等應減刑之罪與該裁定內附
    表編號４、８、、等其他不應減刑之罪之竊盜罪定應執
    行有期徒刑20年，併科罰金三十萬元，是本院自屬諭知該裁
    判之法院。又上開等案件確定後發監執行，現由檢察官依上
    開減刑裁定以97年度執減更字第650號執行徒刑，此有臺灣
    高等法院被告全國前案紀錄表乙份在卷足憑。從而受刑人於
    檢察官指揮執行時向本院就上開執行命令聲明異議，揆之上
    開規定及最高法院裁判意旨，自為法之所許，程序上並未違
    法，合先敘明。
  (三)次按刑法第50條規定，裁判確定前犯數罪者，併合處罰之。
    所謂確定，係指有罪判決，在不得變更或不得撤銷情況下，
    即告確定，故得上訴判決，若上訴權人未於上訴期間提起上
    訴，或當事人捨棄上訴權，或提起上訴之人撤回上訴，則其
    判決即告確定。另不得上訴判決，包括第三審法院終審判決
    、不得上訴於第三審案件之第二審法院終審判決及不得上訴
    再審判決，判決一經宣示或送達後即告確定。查本件附表編
    號６所示之罪（即本院88年上訴字第1665號），業經最高法
    院於89年2月2日，以89年台上字第676號駁回上訴確定，此
    係第三審法院所為判決，屬不得上訴終審判決，該判決於89
    年2月2日判決時即告確定。嗣該確定判決（即本件附表編號
    ６所示之罪）雖因違背法令情形，經聲請人向臺灣臺南地方
    法院檢察署檢察官，聲請提起非常上訴，於90年 4月12日經
    最高法院以90年度台非字第 109號將原判決撤銷，改判有期
    徒刑一年六月確定。然非常上訴為刑事訴訟法上非常救濟程
    序，係於判決確定後，發見案件審判有違背法令者，由最高
    法院檢察總長向最高法院提起非常上訴（刑事訴訟法第441
    條參照）。原則上，其效力不及於被告，僅例外於原判決不
    利被告時，撤銷原判決違法部分，其判決效力始及於被告（
    刑事訴訟法第447條、448條參照）。是上開本院88年上訴字
    第1665號案件，其判決確定日期，應仍為89年2月2日，「非
    謂」該確定判決，嗣因違背法令，提起非常上訴，於90年04
    月12日，經最高法院撤銷改判後，即使得原判決確定日，變
    為90年04月12日。是本件聲請人認本件附表編號６所示之罪
    ，在90年04月12 日最高法院撤銷改判後，即與附表編號９
    所示之罪，變成合於定應執行刑之要件，尚有誤會，業經本
    院以90年度聲字第669號裁定確定在案。
  (四)末查本院96年聲減字第1619號裁定，係臺灣高等法院臺南分
    院檢察署檢察官，依刑事訴訟法第477條規定聲請本院合併
    定應執行刑。然其僅就本件裁定內之附表編號５、６、７、
    、１０、所示之罪，於減刑後，應與該裁定內之附表編號４
    、８、、所列各罪，聲請合併定應執行之刑。其中附表
    編號９所示之罪，並未在檢察官聲請範圍，則法院依不告不
    理之控訴法則，本院自不得就未經檢察官聲請之罪，合併定
    其應執行之刑。是「縱使如聲請人所指」，該裁定內之附表
    編號９之罪，得與該裁定內之附表編號６之罪，合併定應執
    行之刑。然該裁定內之附表編號９之罪，既未經檢察官聲請
    合併定其應執行之刑，則本院96年聲減字第1619號裁定，未
    就附表編號９之罪，併為定應執行刑，即於法尚無違（此亦
    業經本院以90年度聲字第669號裁定確定在案），且該裁定
    並以附表明白揭示據以定應執行刑之各罪罪名、宣告刑、起
    訴案號、最後事實審案號與判決日期、確定判決案號與確定
    日期，是臺灣臺南地方法院檢察署檢察官於本院前揭96年度
    聲減字第1619號裁定確定後，基於該裁定關於受刑人所犯如
    附表編號５、６、７、１０、減刑如附表所示，與附表編號
    ４、８、、所列不應減刑之罪所處之刑之部分所定之應
    執行刑，與附表編號９之罪部分一併為其執行指揮書，自難
    謂其執行之指揮有何違法或執行之方法有何不當可言。
三、綜上所述，本件檢察官之指揮執行，核無違誤之處，受刑人
    執前開情詞，提起異議，為無理由，應予駁回。
四、據上論結，依刑事訴訟法第486條，裁定如主文。
中    華    民    國    98    年    1     月    7     日
                  刑事第五庭    審判長法  官  楊明章
                                      法  官  戴勝利
                                      法  官  顏基典
以上正本證明與原本無異。
如不服本裁定，應於收受本裁定後五日內向本院提出抗告狀。
                                      書記官  呂嘉文
中    華    民    國    98    年    1     月    7     日


司法院資訊處製作；財團法人民間司法改革基金會備份。
